【裁判字號】    90,簡上,106
【裁判日期】    900829
【裁判案由】    給付票款
【裁判全文】
臺灣彰化地方法院民事判決  九十年度簡上字第一○六號
    上  訴  人  丁○○
    被上訴人    甲○○
    訴訟代理人  乙○○
右當事人間請求給付票款事件，上訴人對於中華民國九十年五月三日本院北斗簡易庭
九十年度斗簡字第一七號第一審判決提起上訴，本院判決如左：
    主      文
上訴駁回。
第二審訴訟費用由上訴人負擔。
    事      實
甲、上訴人方面：
  一、聲明：求為判決(1)原判決廢棄。(2)被上訴人在第一審之訴駁回。(3)第一、二審
      訴訟費用由被上訴人負擔。
  二、陳述：系爭支票是丙○○向上訴人丁○○借用後，丙○○持向被上訴人借款，
      上訴人丁○○與被上訴人素不相識，僅知丙○○以系爭支票向被上訴人調現，
      借貸之利息甚高，據丙○○稱被上訴人是放高利貸之人，上訴人丁○○單純將
      系爭支票借給丙○○，被上訴人基於與丙○○之間之借貸關係而取得系爭票據
      ，則被上訴人應向丙○○請求給付票款，與上訴人丁○○無涉，又上訴人丁○
      ○現財務困窘，無法一次清償本件債務。
乙、被上訴人方面：
  一、聲明：求為判決如主文所示。
  二、陳述：除與第一審判決記載相同者，予以引用外，補稱：
      發票人應按票據文義負責，且不得以其與執票人之前手間抗辯事由對抗執票人
      ，執票人對並不負證明票據給付原因之責，故上訴人之上訴無理由。
  三、證據：引用原審提出之證據。
    理      由
一、被上訴人於原審起訴主張其執有上訴人丁○○所簽發，經丙○○（業已判決確定
    ）背書之系爭支票一紙（發票日為民國八十九年十月十二日、付款人彰化縣田中
    鎮農會信用部、面額新台幣一十五萬元，票號ＡＡ0000000號），於八十
    九年十月十二日提示未獲付款，爰依票據之法律關係，提起本件訴訟等語；上訴
    人丁○○則辯稱系爭支票係上訴人丙○○向上訴人丁○○所借用，丙○○持該支
    票向被上訴人借款，被上訴人基於其與丙○○間之借貸關係取得系爭支票，則被
    上訴人應向丙○○請求給付票款，與上訴人丁○○無關，且上訴人丁○○現財務
    困窘，無法一次清償本件債務等語。
三、按在票據上簽名者，依票上所載文義負責；又發票人應照支票文義擔保支票之支
    付；再執票人向支票債務人行使追索權時，得請求自為付款提示日起之利息，如
    無約定利率者，依年利六釐計算。此票據法第五條第一項、第一百二十六條、第
    一百三十三條定有明文，本件被上訴人主張之事實，業據其提出系爭支票及退票
    理由單為證，上訴人丁○○對於系爭支票既自認為真正，被上訴人之主張，堪信
    為真實，上訴人對於系爭支票，自應負發票人之責任。按票據債務人不得以自己
    與發票人或執票人之前手間所存之抗辯事由對抗執票人，票據法第十三條定有明
    文。又按「票據上所載之債務人，不問是否為實際受益之人，均須擔負履行責任
    ，不得以該款係供給他人使用為詞，對於債權人主張免責。」，最高法院十八年
    度上字第三０一號判例著有明文。本件上訴人丁○○雖主張其將系爭支票借給丙
    ○○，丙○○以系爭支票向被上訴人調現，借貸之利息甚高，此與上訴人丁○○
    無涉等語，然上訴人丁○○確為系爭支票之發票人無誤，揆諸前揭法文及判例意
    旨，上訴人自不得執其與丙○○之事由對抗執票人之被上訴人，其仍應負票據發
    票人之責任，至於上訴人丁○○辯稱其現在財務困窘，無法一次清償本件債務等
    語，此係將來如何清償之問題，並無礙於被上訴人請求權之成立，故上訴人丁○
    ○之前開主張，俱無理由。從而，原審判決命上訴人應給付新台幣一十五萬元，
    及自八十九年十月十二日起至清償日止按週年利息百分之六計算之利息，復以本
    件係命清償票據債務所為上訴人敗訴之判決，依職權宣告假執行，於法並無不合
    。上訴意旨指摘原判決不當，求予廢棄改判，為無理由，應予駁回其上訴。
據上論結：本件上訴為無理由，依民事訴訟法第四百三十六條之一第三項、第四百四
十九條第一項、第七十八條，判決如主文。
中      華      民      國    九十    年      八      月    二十九      日
                              台灣彰化地方法院民事第三庭
~B審判長法官  何志通
~B法      官  陳正禧
~B法      官  陳弘仁
右為正本係照原本作成
不得上訴。
~B法院書記官  卓俊杰
中      華      民      國    九十    年      八      月    二十九      日


司法院資訊處製作；財團法人民間司法改革基金會備份。
